【裁判字號】    97,非抗,1
【裁判日期】    970215
【裁判案由】    票款執行
【裁判全文】
臺灣高等法院民事裁定                   97年度非抗字第1號
再  抗告人  廣昌開發建設股份有限公司
法定代理人  乙○○
代  理  人  丙○○律師
上列再抗告人因與相對人日成營造廠股份有限公司間票款執行事
件，對於中華民國96年7月6日臺灣臺北地方法院96年度抗字第45
4號裁定，提起再抗告，本院裁定如下：
    主  文
再抗告駁回。
再抗告程序費用由再抗告人負擔。
    理  由
一、本票執票人，依票據法第123條規定，聲請法院裁定許可對
    發票人強制執行，係屬非訟事件，此項聲請之裁定，及抗告
    法院之裁定，僅須依非訟事件程序，就本票形式上之要件是
    否具備予以審查是否許可強制執行即為已足，並無確定實體
    上法律關係存否之效力，如發票人就票據債務之存否有爭執
    時，應由發票人提起確認之訴，以資解決（最高法院57年臺
    抗字第76號判例、56年臺抗字第714號判例參照）。
二、本件再抗告意旨略以：原裁定所謂形式上審查，於審酌發票
    人而言，乃指客觀上是否為該發票人所簽發，或是否有權代
    理。再抗告人係法人，則本票發票人之簽名行為當由再抗告
    人之法定代理人（或代表人）為之（即董事長），且須蓋用
    完整之公司大小章，若未具備上述要件，即屬發票簽名之形
    式要件未完備。查本件發票人即再抗告人之代表人為董事長
    乙○○，惟系爭本票形式上發票人為「張家華」而非乙○○
    之印鑑章，因而該本票不具合法之形式，亦不能援引公司法
    第223條而認外觀上符合要件，蓋依票據之文義性及流通性
    ，所指形式審查須為一般社會大眾均能認知之情形，即外觀
    上無董事長代理則不能認為合於形式要件，故原裁定認張家
    華以監察人身分代表再抗告人簽發系爭本票，從形式上審查
    認為已足，顯已涉及實體判斷而屬重大違誤。又公司法第22
    3 條所謂「交涉」，係指與公司為買賣、借貸或其他法律行
    為等而言，並不包括訴訟行為在內，是公司董事為其他公司
    之法定代理人，而與公司為訴訟或非訟行為時，並無該法條
    之適用，是張家華既在形式上不得代表再抗告人簽發本票，
    即無依公司法第223條主張有權代理而免除票據法第10條之
    責，此均為實體法律關係認定問題；況再抗告人公司之前監
    察人張家華本無代表簽發系爭本票之權限，且公司法第223
    條之適用，須先由公司召開董事會決議核准後，監察人始有
    權代表公司簽發本票，惟再抗告人並未召開任何董事會作成
    前開決議，張家華顯然無權簽發任何本票。又系爭本票上所
    蓋用再抗告人公司之印鑑業經登報掛失，亦欠缺發票人之形
    式要件，惟原裁定竟違反形式審查原則，其適用法規顯有錯
    誤云云。
三、按公司董事為自己或他人與公司為買賣、借貸或其他法律行
    為時，由監察人為公司之代表，公司法第223條定有明文，
    是監察人在上開規定所示之情形，即為公司之代表人。經查
    ，相對人向原法院聲請系爭本票裁定時，既主張兩造簽訂工
    程承攬契約書時，因相對人公司之董事長甲○○為再抗告人
    公司之董事，依前開法條，應由再抗告人公司之監察人張家
    華代表再抗告人公司，並由張家華簽發系爭本票予相對人，
    以支付上開工程預付款等語，並提出工程承攬契約書、公司
    變更登記表及系爭本票為證，顯見監察人張家華係以再抗告
    人公司之代表人身分，在再抗告人公司與相對人為法律行為
    時，簽發系爭本票，是依上開說明，系爭本票在形式上即係
    由再抗告人公司之代表人所簽發，已符合票據法第120條所
    規定之發票形式。從而，原裁定以再抗告人公司之監察人張
    家華依據公司法第223條規定所簽發之系爭本票，經形式上
    審查已符合票據法第120條之規定，認原法院96年度票字第
    27800號本票裁定，並無違誤，因而駁回再抗告人所為之抗
    告，其適用法規並無錯誤。至再抗告意旨雖謂公司法第223
    條之適用，須先由再抗告人公司召開董事會決議核准後，監
    察人始有權代表公司，惟該見解並無法律依據，殊不足取。
    又再抗告意旨另云系爭本票所蓋用公司之印鑑業經登報掛失
    ，縱令屬實，亦僅屬相對人對再抗告人公司是否享有系爭本
    票票據債權之實體上爭執，揆諸首開說明，殊非非訟事件程
    序所得審究。是再抗告人仍執前詞指摘原裁定不當，聲明廢
    棄，為無理由。
四、據上論結，本件再抗告為無理由，爰裁定如主文。
中    華    民    國    97    年    2     月    15    日
                  民事第十五庭
                      審判長法  官  林恩山
                            法  官  陳雅玲
                            法  官  郭松濤
正本係照原本作成。
不得抗告。
中    華    民    國    97    年    2     月    18    日
                            書記官  方素珍


司法院資訊處製作；財團法人民間司法改革基金會備份。
